【裁判字號】    95,交聲,148
【裁判日期】    950717
【裁判案由】    違反道路交通管理處罰條例聲明異議
【裁判全文】
臺灣桃園地方法院交通事件裁定         95年度交聲字第148號
原處分機關  交通部公路總局嘉義區監理所臺南監理站
異  議  人
即受處分人  甲○○
上列受處分人因違反道路交通管理處罰條例案件，對於交通部公
路總局嘉義區監理所臺南監理站中華民國九十四年十一月二十九
日嘉監南字第裁七四－ＡＣ0000000號所為之處分不服（
原舉發通知單號碼：北市警交大字第ＡＣ0000000號），
聲明異議，經臺灣臺南地方法院裁定移送予本院，本院裁定如下
：
    主  文
原處分撤銷。
甲○○汽車駕駛人，行車速度超過規定之最高時速未滿陸拾公里
以上，處罰鍰新臺幣壹仟柒佰元，並記違規點數壹點。
     理  由
一、原處分意旨略以：異議人即受處分人甲○○於民國九十三年
    一月六日十七時三十四分許，駕駛車牌號碼：二Ｍ－四九一
    一號自用小客車行經臺北市○○○路○段（高速高路橋下－
    往北），經科學儀器採證後為臺北市政府警察局於九十三年
    一月二十日填製北市警交大字第ＡＣ0000000號舉發
    違反道路交通管理事件通知單（下稱本件舉發單）移送原處
    分機關，原處分機關以異議人違反道路交通管理處罰條例第
    四十條第一項、第六十三條第一項第一款規定，於九十四年
    十一月二十九日以嘉監南字第裁七四－ＡＣ0000000
    號裁決書裁處罰鍰新臺幣（下同）二千四百元，記違規點數
    一點。
二、異議人聲明異議意旨略以：伊因生意失敗，已於九十年搬離
    永康市○○○路住宅，而又因其工作不穩，所以住宅搬來搬
    去，至今才知道違規單，請求裁罰最低法定罰鍰等語。
三、按汽車駕駛人，行車速度超過規定之最高時速者，除有第四
    十三條第一項第二款情形外，處新臺幣一千二百元以上二千
    四百元以下罰鍰，並記違規點數一點，修正後道路交通管理
    處罰條例第四十條第一項前段、第六十三條第一項第一款分
    別定有明文。另依違反道路交通管理事件統一裁罰基準表所
    載，倘上開違規者係駕駛汽車（騎乘機器腳踏車者有不同裁
    罰標準），並於期限內繳納或到案聽候裁決者，即應處罰鍰
    新臺幣一千七百元，並記違規點數一點。次按道路交通管理
    處罰條例本質上係屬行政罰而非刑罰，雖然該條例本身未設
    有法律變更比較之規定，惟九十四年二月五日公布、九十五
    年二月五日生效施行之行政罰法，係屬行政罰之基本法，其
    第一條、第五條分別規定：「違反行政法上義務而受罰鍰、
    沒入或其他種類行政罰之處罰時，適用本法。但其他法律有
    特別規定者，從其規定」、「行為後法律或自治條例有變更
    者，適用行政機關最初裁處時之法律或自治條例。但裁處前
    之法律或自治條例有利於受處罰者，適用最有利於受處罰者
    之規定」，而該條所規定之裁處，依最高行政法院八十九年
    九月十三日八十九年度九月份第一次庭長法官聯席會議決議
    意旨針對稅捐稽徵法第四十八條之三相類規定之解釋，係包
    括訴願、再訴願及行政訴訟之決定或判決而言。查道路交通
    管理處罰條例所規定之罰鍰、記違規點數之裁罰，本屬行政
    罰之性質（參照上開行政罰法第一條、第二條第四款將罰鍰
    、記點處分均定為行政罰），是於本案就道路交通管理處罰
    條例第四十條、第六十三條處罰規定，應適用行政罰法第五
    條之規定，依「從新從輕」原則，為比較適用。經查本件受
    處分人行為後，道路交通管理處罰條例經九十四年十二月二
    十八日總統以華總一義字第○九四○○二一二五八號令修正
    公布，而由行政院於九十五年六月二十三日以院臺交字第○
    九五○○八七六八五號命令發布於九十五年七月一日施行。
    觀諸九十四年十二月二十八日修正施行前之道路交通管理處
    罰條例第四十條第一項規定，汽車駕駛人，行車速度超過規
    定之最高時速者，處新臺幣一千二百元以上二千四元以下罰
    鍰；修正後之規定，內容除增列有四十三條第一項第二款（
    即將行車速度，超過規定之最高時速六十公里以上者）情形
    為除外規定並未有何罰鍰上之更異。至修正前該條例第六十
    三條第一項第一款規定，汽車駕駛人有同條例第四十條第一
    項之情形者，除依原條款處罰鍰外，並予記違規點數一點；
    修正後之規定，亦同。因此，經比較新、舊法適用結果，並
    無更為不利於行為人之情形，故本件應適用修正後即九十四
    年十二月二十八日修正施行之道路交通管理處罰條例規定處
    理，核先序明。
四、本件原處分所認定異議人之違規事實，有採證照片一張附卷
    可稽，且為異議人所不否認；另本件舉發單經以郵寄方式送
    達「臺南縣永康市○○里○○○路三七六號」，因「遷移新
    址不明」而退回，經臺北市政府警察局於九十三年十一月二
    日以北市警交字第○九三四四三○八○五○○號公告而公示
    送達，因已逾二十日無人領取等情，有臺北市政府警察局九
    十三年十二月六日北市警交字第○九三四四四一八○○○號
    函一紙、本件舉發單一紙、掛號郵件信封一個、臺北市政府
    警察局交通大隊公示舉發違反道路交通管理事件通知單清冊
    一份在卷可稽，是此部分之事實即可認定。
五、按處理違反道路交通管理事件，有關文書送達之程序，依行
    政程序法之規定，違反道路交通管理事件統一裁罰基準及處
    理細則第五條定有明文。又送達，於應受送達人之住居所、
    事務所或營業所為之，行政程序法第七十二條第一項定有明
    文。查異議人固曾於九十一年間設籍於臺南縣永康市○○○
    路三七六號，惟於九十二年五月二十七日即遷入桃園縣龍潭
    鄉○○路二二六巷二弄十二號，迄至九十四年七月十二日住
    址變更至桃園縣桃園市○○路五四四號，同年十月二十五日
    又遷入桃園縣桃園市○○路三九一號四樓戶內等情，此有戶
    籍謄本一紙附卷可稽，是異議人於原舉發單位送達本件違規
    通知單時（即九十三年間），已未設籍於臺南縣永康市○○
    ○路三七六號，自無從收受上開舉發通知單，雖異議人變更
    送達處所未向原處分機關或交通監理單位陳明，但已向戶政
    機關辦理戶籍變更登記，原舉發機關並非完全無法查知其遷
    徙情形，是原舉發機關未予查知異議人確實住居所後改依正
    確地址送達，即逕為公示送達，尚難認已符合上揭行政程序
    法送達之規定而認已合法送達予異議人。而按違反道路交通
    管理處罰條例所定罰鍰之處罰，行為人接獲違反道路交通管
    理事件通知單後，於十五日內得不經裁決，逕依第九十二條
    第三項之罰鍰基準規定，向指定之處所繳納罰鍰結案；不服
    舉發事實者，應於十五日內，向處罰機關陳述意見：其不依
    通知所定期限前往指定處所聽候裁決，且未依規定期限繳納
    罰鍰結案或向處罰機關陳述意見者，處罰機關得逕行裁決之
    ，道路交通管理處罰條例第九條第一項可資參照，是異議人
    既未能於到案期限前經合法送達舉發通知單，自不可能依限
    到案繳交罰鍰或到案聽候裁決，而查上開裁罰基準表係以行
    為人逾越應到案時間之長短，決定罰鍰數目之高低，其間寓
    有對行為人科加到案義務之意，而本件異議人始終未實際收
    受舉發違規通知單，自無從認其係故意不到案，而加重裁罰
    ，是故，原處分機關逕行對異議人科處最高額罰鍰，即有不
    當。
六、綜上，原處分機關以異議人有上揭違規事實，依修正前道路
    交通管理處罰條例第四十條第一項前段、第六十三條第一項
    第一款之規定裁罰，於法雖無不合，然原處分機關既有上開
    違誤之處，本件受處分人之異議為有理由，依據修正後道路
    交通管理處罰條例第四十條前段、第六十三條第一項及前開
    違反道路交通管理事件統一裁罰基準表所載，即應處異議人
    罰鍰新臺幣一千七百元，並記違規點數一點，始為妥適，自
    應由本院依道路交通案件處理辦法第二十條前段之規定撤銷
    原處分，並依法自為裁定如主文第二項所示。
據上論斷，應依道路交通管理處罰條例第八十七條第二項，道路
交通案件處理辦法第二十條前段，裁定如主文。
中    華    民    國    95    年    7     月    17    日
                        臺灣桃園地方法院刑事第十庭
                               法  官  柯姿佐
以上正本證明與原本無異。
如不服本裁定，應於裁定送達後5 日內向本院提出抗告狀。
                               書記官  吳瓊英
中    華    民    國    95    年    7     月    24    日


司法院資訊處製作；財團法人民間司法改革基金會備份。
